【裁判字號】    97,交聲,1757
【裁判日期】    971212
【裁判案由】    交管條例聲異
【裁判全文】
臺灣板橋地方法院交通事件裁定        97年度交聲字第1757號
原處分機關  臺北市交通事件裁決所
異  議  人  甲○○
即受處分人
上列受處分人即異議人因違反道路交通管理處罰條例案件，對於
臺北市交通事件裁決所民國97年6 月20日所為之北市裁二字第裁
22-AEW429410號裁決處分，聲明異議，本院裁定如下：
    主  文
異議駁回。
    理  由
一、原處分意旨略以：本件異議人即受處分人甲○○於民國97年
    5 月24日2 時許，騎乘車牌號碼ALQ-729 號重型機車，行經
    臺北市○○○路○ 段70巷口時，因酒精濃度超過規定標準，
    經測得酒測值為0.31MG/L違規之事實，經臺北市政府警察局
    中正第二分局南海路派出所值勤員警攔停查獲，掣發北市警
    交字第AEW429410 號舉發通知單，嗣異議人雖提出申訴，然
    經原處分機關函請舉發機關查證後，仍認異議人違規屬實，
    爰依道路交通管理處罰條例第35條第1 項第1 款規定，裁處
    異議人罰鍰新臺幣（下同）15,000元，吊扣駕駛執照12個月
    ，施以道安講習等處分。
二、異議意旨略以：請說明伊遭攔檢檢測時，不能漱口（飲水）
    、接受第二次檢測之依據，併不服原裁決處分，請求撤銷原
    處分云云。
三、按汽車駕駛人飲用酒類或其他類似物後其吐氣所含酒精濃度
    超過每公升0.25毫克或血液中酒精濃度超過百分之0.05以上
    者，不得駕車，道路交通安全規則第114 條第2 款定有明文
    ；次按汽車駕駛人，駕駛汽車經測試檢定有酒精濃度超過規
    定標準者，處15,000元以上60,000元以下罰鍰，並當場移置
    保管該汽車及吊扣其駕駛執照1 年；又汽車駕駛人有第35條
    第1 項規定之情形者，應接受道路交通安全講習，道路交通
    管理處罰條例第35條第1 項第1 款及第24條第1 項第2 款亦
    分別規定甚明；經查：
(一)、異議人即受處分人甲○○於97年5 月24日2 時許，騎乘車牌
    號碼ALQ-729 號重型機車，行經臺北市○○○路○ 段70巷口
    時，遭臺北市政府警察局中正第二分局南海路派出所值勤員
    警當場攔停後，因認其有「酒後駕車，酒測值為0.31MG/L，
    超過標準」之情而掣單舉發乙節，有臺北市政府警察局97年
    5 月24日北市警交字第AEW429410 號舉發違反道路交通管理
    事件通知單、酒精測試紀錄單影本各1 份附卷可參。
(二)、異議人雖以前詞置辯，然依內政部警政署所制定之「取締酒
    後駕車程序」，警員於實施酒測前所需確認者僅係受測者是
    否飲酒結束15分鐘以上，其目的乃在於避免甫飲酒完畢後可
    能因口腔內仍有含酒精成分之物品殘留，致影響檢測結果，
    故要求有15分鐘之間隔使受測者可將該酒精殘留物自然吞嚥
    ，或在飲酒結束未滿15分鐘之情況下，提供礦泉水使受測者
    以漱口之方式將該酒精殘留物加速吞嚥，故若受測者確已飲
    酒結束超過15分鐘，實施酒測前自無再預留15分鐘間隔，或
    提供礦泉水讓受測者漱口之必要甚明；茲本件異議人於97年
    5 月27日狀紙中自承其於97年5月24日凌晨1時30分許，從臺
    北市欲返回臺北縣永和市住處，行經臺北市○○○路時，遇
    上酒測檢查，當時伊在員警詢問下承認有喝酒，且已過4至5
    個小時等語，此有異議人97年5 月27日所提之陳述書狀在卷
    可稽，核與臺北市政府警察局中正第二分局97年6 月9 日北
    市警中正二分交字第09732687100 號函稱：「查據執勤員警
    稱，渠當時在該路段執行交通整理勤務，在上揭地點稽查時
    ，發現ALQ-729 號普通重型機車駕駛人甲○○身上散發酒氣
    且黃君當場承認飲酒超過15分鐘，依規定無須提供礦泉水漱
    口」等語，所述情節相符，可知異議人於接受本件呼氣酒精
    濃度測試時，確已飲酒結束超過15分鐘以上，則不論異議人
    是否有以礦泉水漱口，其實施吐氣酒精濃度測試時，口內所
    含之酒精殘留物早已自然吞嚥完畢，不致影響酒測結果，是
    異議人接受酒測時，既已飲酒結束超過15分鐘以上，警員即
    無再提供礦泉水讓其漱口之必要。
(三)、又異議人雖另以警員拒絕對其實施第二次呼氣酒精濃度測試
    云云置辯；然依據上揭取締酒後駕車程序規定：實施檢測工
    作應以一次為原則，如係機械故障等外在因素，啟用另一部
    酒精測定器重新檢測外，不得重複檢測，而上開程序規定，
    固然僅係在規範警察機關業務處理方式，所為非直接對外發
    生法規範效力之一般、抽象規定，惟考其目的無非係使執行
    勤務之警員在面對大量的交通違規事件時有所依循，因而得
    提高行政效率並減少相同情節事件卻有不同效果的規範不穩
    定與不公平情形；是以，舉發本件交通違規之警員，在吐氣
    酒精測試器正常運作未發生故障之情形下，僅對異議人實施
    一次呼氣酒精濃度測試，並非獨薄於異議人，而係符合公平
    原則之行政作為，容無不當，異議人要求重新對其實施呼氣
    酒精濃度測試，於法尚非有據，異議人自難僅以本件舉發員
    警未對其施以第二次酒測而卸免其罰責；從而，揆諸前揭說
    明，本件舉發警員所實施之呼氣酒精濃度測試，符合標準取
    締程序，至為灼然，異議人前揭所辯，尚非可採。
四、綜上所述，異議人飲酒後於道路上騎乘重型機車，經測試檢
    定其吐氣所含酒精濃度達0.31MG/L，顯然已逾0.25MG/L之規
    定標準，自屬「汽車駕駛人酒精濃度超過規定標準（0.25-0
    .4）」之違規，則原處分機關依據上開道路交通管理處罰條
    例第35條第1 項第1 款之規定，並參酌違反道路交通管理事
    件統一裁罰基準表之相關內容，於法定額度內處以異議人罰
    鍰15,000元，吊扣駕駛執照12個月，施以道安講習，自屬有
    據，異議人猶執前詞聲明異議，為無理由，應予駁回。
據上論斷，應依道路交通管理處罰條例第87條第2 項，道路交通
案件處理辦法第19條，裁定如主文。
中    華    民    國    97    年    12    月    12    日
                  交通法庭法  官  陳明偉
以上正本證明與原本無異。
如不服本裁定應於送達後5 日內向本院提出抗告狀。
                          書記官  強梅芳
中    華    民    國    97    年    12    月    15    日


司法院資訊處製作；財團法人民間司法改革基金會備份。
